臺灣臺中地方法院交通事件裁定　　　 100年度交聲字第3127號
原處分機關　交通部公路總局臺中區監理所
異　議　人
即受處分人　賴建華
上列異議人即受處分人因違反道路交通管理處罰條例事件，不服
交通部公路總局臺中區監理所中華民國95年8 月16日中監違字第
裁00-000000000號裁決書所為之處分，聲明異議，本院裁定如下
：
    主  文
異議駁回。
    理  由
一、原處分意旨略以：異議人即受處分人賴建華（下稱受處分人
    ）於民國95年4 月3 日、95年4 月24日、95年8 月2 日、95
    年8 月7 日許，分別駕駛車牌號碼X2-9502 、CC-2361 、92
    17-FF 號車輛，各因「不依標誌標線號誌指示」、「在轉彎
    或變換車道前未使用方向燈或不注意來往行人或轉彎前未減
    速慢行」、「闖紅燈」、「紅燈右轉」之違規行為，為警分
    別以受處分人違反道路交通管理處罰條例第48條第1 項第2
    款（舉發通知單單號：第I00000000 號）、第48條第1 項第
    1 款（舉發通知單單號：第I00000000 號）、第53條第1 項
    （舉發通知單單號：第I00000000 號）、第53條第2 項（舉
    發通知單單號：第JC0000000 號）規定製單舉發，分別記違
    規點數1 點、1 點、3 點、3 點。受處分人因在6 個月內（
    95年4 月3 日至95年8 月7 日），違規記點共達6 點以上，
    原處分機關乃於95年8 月16日依前開條例第63條第3 項之規
    定，裁處受處分人吊扣駕駛執照1 個月等語。
二、受處分人異議意旨略以：依行政罰法第2 條第1 項第4 款規
    定，記點為其他種類行政罰；本件舉發通知單單號第I00000
    000 、I00000000 、JC0000000 號之違規，原處分機關並未
    開立記點之處分，故原處分機關所為本件裁決自有違誤。又
    交通違規處分，應依道路交通管理處罰條例第87條規定，開
    立裁決書，本件原處分機關未依規定分別為記點之處分，竟
    1 次予以記點數6 點，並加重處分吊扣、吊銷駕照，限制受
    處分人提起法律救濟之途徑，應屬違法之處分。再者，原處
    分機關收繳罰款後，未再針對記點處分另行裁決，即遽為本
    件中監違字第裁00-000000000號裁決書之處分，該裁決書自
    為無效之處分，應請撤銷原處分等語。
三、按處理違反道路交通管理事件，有關文書送達之程序，依行
    政程序法之規定；送達，於應受送達人之住居所、事務所或
    營業所為之；於應送達處所不獲會晤應受送達人時，得將文
    書付與有辨別事理能力之同居人、受僱人或應送達處所之接
    收郵件人員。應受送達人或其同居人、受僱人、接收郵件人
    員無正當理由拒絕收領文書時，得將文書留置於應送達處所
    ，以為送達；送達不能依前2 條規定為之者，得將文書寄存
    送達地之地方自治或警察機關，並作送達通知書2 份，1 份
    黏貼於應受送達人住居所、事務所、營業所或其就業處所門
    首，另1 份交由鄰居轉交或置於該送達處所信箱或其他適當
    位置，以為送達。前項情形，由郵政機關為送達者，得將文
    書寄存於送達地之郵政機關。寄存機關自收受寄存文書之日
    起，應保存3 個月，違反道路交通管理事件統一裁罰基準及
    處理細則第5 條，行政程序法第72條第1 項前段、第73條第
    1 項、第3 項、第74條分別定有明文。準此，送達舉發違反
    道路交通管理事件通知單，若依行政程序法第74條規定為寄
    存送達者，於合法寄存送達時即發生送達效力。次按受處分
    人不服道路交通管理處罰條例第8 條主管機關所為之處罰，
    得於接到裁決書之翌日起20日內，向管轄地方法院聲明異議
    ，同條例第87條第1 項亦有明定。又按依前開規定向管轄法
    院聲明異議之期間，自裁決送達之翌日起算，並得依法扣除
    在途期間及聲請回復原狀；法院認聲明異議不合法律上之程
    式或其異議權已經喪失者，應以裁定駁回之，但其不合法律
    上之程式可補正者，應先定期命為補正，逾期不補正者，即
    予駁回，道路交通事件處理辦法第11條、第17條分別定有明
    文。
四、經查，本件受處分人係對原處分機關於95年8 月16日所為中
    監違字第裁00-000000000號裁決書聲明異議，並以前詞置辯
    。然按受處分人之戶籍地址自93年11月5 日起迄今，均在「
    臺中市○區○○路一段503 巷52弄6 之2 號」，且受處分人
    於本件聲明異議狀亦填載上址為其住所，足認該址確為受處
    分人之住所無訛。茲原處分機關將本件裁決書委託郵政機關
    郵務人員於95年8 月21日依上址送達前揭裁決書時，因未獲
    會晤受處分人本人，亦無可代為收受文書之同居人、受僱人
    及接收郵件人員，而將上開裁決書寄存於臺中健行路郵局，
    並作送達通知書2 份，1 份黏貼於應受送達人住居所門首，
    另1 份置於該受送達處所信箱或其他適當位置以為送達，而
    完成寄存送達程序等情，有受處分人之全戶戶籍資料查詢結
    果暨送達證書影本各1 紙在卷可稽。揆諸前揭規定，本件裁
    決書自95年8 月21日即生合法送達之效力。再者，本件受處
    分人之送達地址與處罰機關所在地並非在臺中市同一區，依
    法應加計在途期間3 日。準此，受處分人倘對上開裁決書之
    處分不服，依前揭規定，自應於裁決書合法送達之翌日起算
    20日，再加計在途期間3 日，向原處分機關提出聲明異議狀
    ，始為適法。茲受處分人遲至100 年11月15日始向原處分機
    關遞狀聲明異議，有該聲明異議狀上原處分機關總收文章日
    期戳記可憑，顯已逾法定異議期間，其聲明異議自屬違背法
    律上之程式，且無從補正，為不合法，應予駁回。
五、惟按行政機關為行政處分時，雖可於行政處分上同時預告不
    履行之法律效果，然此僅係行政處分之「預告行為」，行為
    人不履行時，行政機關仍須另為行政處分，始可發生該預告
    之法律效果，不可以該預告行為，作為行政處分而發生預告
    內容之法律效果。查本件裁決書除裁處受處分人應吊扣駕駛
    執照1 個月，並於95年9 月15日前繳送駕駛執照外，另於裁
    決主文第2 項記載「上開駕駛執照逾期不繳送之處分：(一)自
    95年9 月16日起易處吊扣駕駛執照2 個月，並限於95年9 月
    30日前繳送。(二)95年9 月30日前未繳送駕駛執照者，自95年
    10月1 日起易處吊銷，並逕行註銷駕駛執照。(三)駕駛執照吊
    （註）銷後，自95年10月1 日起1 年內不得重新考領駕駛執
    照」等語，此部分記載自屬行政處分之「預告行為」，依上
    開說明，尚不可僅以該預告行為即認已發生預告內容之法律
    效果。且原處分機關將受處分人上開違反道路交通管理處罰
    條例違規應裁處之吊扣駕駛執照處分，與不依限繳送駕駛執
    照而易處「加倍吊扣期間」，復仍未履行再為易處「吊銷駕
    駛執照」處分之法律效果一併告知，並僅為一次合法送達，
    卻對受處分人產生數個行政處分，無異讓受處分人喪失法律
    所規定救濟之權利，不但違反行政程序法第96條第1 項第6
    款、第110 條「行政處分應以書面為之，載明應記載事項，
    並送達已知相對人及利害關係人」之規定，及違反道路交通
    管理事件統一裁罰基準及處理細則第45條第2 項但書「處罰
    機關逕行裁決時，原處分機關應於裁決書載明應記載事項，
    並送達受處分人」之規定，且與母法即道路交通管理處罰條
    例授權之目的未盡相符，亦有違法律保留之原則。綜上所述
    ，本件原處分機關所為一次性裁決書之合法送達，應僅對受
    處分人產生吊扣駕駛執照1 個月之行政處分效力，其餘均屬
    自始、當然、確定無效之行政處分（臺灣高等法院臺中分院
    97年度交抗字第157 號、99年度交抗字第1101號、100 年度
    交抗字第182 號裁定意旨參照），併此敘明。
六、據上論斷，應依道路交通事件處理辦法第17條前段，裁定如
    主文。
中    華    民    國   100    年    12    月    19    日
                  交通法庭  法  官  黃佩韻
以上正本證明與原本無異。
如不服本裁定，應於送達後5 日內向本院提出抗告狀（應附繕本
），並敘述抗告之理由。
                            書記官  林柏名
中    華    民    國   100    年    12    月    19    日